【裁判字號】    98,消債更,415
【裁判日期】    990318
【裁判案由】    更生
【裁判全文】
臺灣桃園地方法院民事裁定           98年度消債更字第415號
聲  請  人
即  債務人  甲○○
上列當事人因消費者債務清理事件聲請更生，本院裁定如下：
    主    文
更生及保全處分之聲請均駁回。
聲請費用由聲請人負擔。
    理    由
一、按聲請更生或清算不合程式或不備其他要件者，法院應以裁
    定駁回之，但其情形可以補正者，法院應定期間先命補正，
    消費者債務清理條例（下稱消債條例）第8 條定有明文。又
    債務人與金融機構協商成立者，不得聲請更生或清算。但因
    不可歸責於己之事由，致履行顯有重大困難者，不在此限；
    本條例施行前，債務人依金融主管機關協調成立之中華民國
    銀行公會會員辦理消費金融案件無擔保債務協商機制（下稱
    協商機制）與金融機構成立之協商，準用前項之規定，復為
    消債條例第151 條第5 項、第6 項所明定。又債務清償方案
    成立後，債務人應按其條件履行，惟須於其後發生情事變更
    ，在清償期間收入或收益不如預期，致該方案履行困難甚或
    履行不能，因不可歸責於己，始能依本條例第151 條第5 項
    但書之規定聲請更生或清算。此項規定旨在避免債務人任意
    毀棄已成立之協商，濫用更生或清算之裁判上債務清理程序
    ，蓋以債務清償方案係經當事人行使程序選擇權所為之債務
    清理契約，債務人自應受該成立之協議所拘束。
二、本件聲請意旨略以：聲請人因消費借貸、自用住宅借款、信
    用卡契約負欠無擔保債務新台幣（下同）1,680,501 元、有
    擔保債務2,613,000 元，聲請人於消費者債務清理條例施行
    前，於民國95年間曾依「中華民國銀行公會會員辦理消費金
    融案件無擔保債務協商機制」，以書面向最大債權金融機構
    台北國際商業銀行股份有限公司（現為永豐銀行）請求共同
    協商債務清償方案，並於95年5 月間協商成立，依協議書聲
    請人應自95年7 月起每月清償29,421元，聲請人繳納4 期後
    ，因工程案件年年減少，收入亦減少，且尚須扶養2 名子女
    ，配偶亦有負債而致毀諾。嗣永豐銀行先稱願提供每月還款
    2,500 元、180 期、0 利率之個別協商一致性方案，惟嗣又
    改變條件為每月還款3,100 元、144 期、0 利率，致聲請人
    繳納1 、2 期後即無法清償，並於98年4 月毀諾，爰聲請更
    生云云。
三、經查：(一)本件聲請人自陳其於消債條例施行前，就其積欠各
    金融機構之信用貸款、信用卡等債務，利用協商機制，與最
    大債權銀行台北國際商業銀行成立協商，債權總額1,574,26
    7 元，約定自95年7 月起，分80期，年利率12.88%，每月10
    日以29, 421 元依各債權銀行債權金額比例清償各項債務，
    至全部清償為止之事實，有協議書、聯徵中心之債務協商還
    款金額資訊在卷可稽。依首前開法條規定，除聲請人有因不
    可歸責於己之事由致其履行債務顯有重大困難外，聲請人自
    不得再依消債條例聲請更生。(二)聲請人固主張其因工程案件
    年年減少，收入減少，於協商成立當時即95年6 月至10月之
    薪資分別為每月45,000元、41,400元、32,400元、36,000元
    及39,600元，於95年11月、12月毀諾時則為34,100元及30,6
    00元，致無法繼續負擔上開協商債務等情，並提出薪資袋在
    卷可稽。惟聲請人於本院97年度消債更字第461 號更生事件
    （下稱前案）時係陳稱其自97年1 月至5 月之零工收入為每
    月50,000元，甚於更生償還計劃書草案中稱其目前平均每月
    收入為60,000元；（見前案案卷第6 、15頁）。惟債務人於
    本件所提出自行製作之薪資袋中97年1 月至5 月之收入分別
    為31,500元、20,700元、28,800元、20,700元及24,300元，
    即平均每月收入為25,200元，顯與聲請人於前案所稱此段期
    間之平均月收入為50,000元差異甚大。又聲請人於前案主張
    其每月必要支出為房屋貸款18,852元、全家餐費13,000元、
    水電瓦斯及網路通訊費5,200 元、交通（油資）8,500 元、
    稅賦1,300 元、子女小學學雜費1,500 元、汽車責任險及健
    保費2,668 元，合計為51,020元（見前案卷第11頁）；於本
    件則係稱其每月必要支出為水費109 元、電費609 元、瓦斯
    費360 元、電話費983 元、交通費800 元、全家膳食費12,0
    00元、日用雜貨費1,000 元，合計為15,861元，然其前後所
    述支出情況，亦齟齬不一，疑竇重重，實難盡信。是以，聲
    請人顯有未據實陳報其收入及必要支出狀況，致本院無從審
    認聲請人有無不可歸責於己之事由致履行有重大困難。又聲
    請人既有固定收入之履行能力，縱有履行不便，即使已就協
    商結果毀諾，亦得經由個別債權銀行協商程序以求適當履行
    債務。準此，堪認聲請人尚乏不可歸責於己致履行顯有重大
    困難之情形可言。
四、綜上，本院尚難認定聲請人自協商時起至聲請更生時止，其
    收入情況與本件聲請時有何劇變，或嗣後發生任何情事變更
    ，在清償期間收入或收益不如預期，致該方案履行困難甚或
    履行不能之情形，難認有何不可歸責於己之事由，應屬聲請
    更生之要件不備，且又無從補正，依首揭條文之意旨，自應
    駁回其更生之聲請。又聲請人之更生聲請既經駁回，其財產
    之保全處分即已無必要，是其保全處分之聲請應併予駁回。
五、依消費者債務清理條例第8 條、第15條，民事訴訟法第95條
    、第78條，裁定如主文。
中    華    民    國    99    年    3     月    18    日
                    民事第二庭  法  官  楊晴翔
以上正本係按原本作成。
如不服本裁定，應於送達後10日內向本院提出抗告狀，並繳納抗
告費新臺幣1,000元。
中    華    民    國    99    年    3     月    19    日
                                書記官  黃盈菁

司法院資訊處製作；財團法人民間司法改革基金會備份。
